【裁判字號】    91,易,2791
【裁判日期】    920401
【裁判案由】    侵占
【裁判全文】
臺灣板橋地方法院刑事判決                        九十一年度易字第二七九一號
    公  訴  人  臺灣板橋地方法院檢察署檢察官
    被      告  戊○○
右列被告因侵占案件，經檢察官提起公訴（九十一年度偵緝字第三九０、四０三號）
，本院判決如左：
    主  文
戊○○意圖為自己不法之所有，而侵占遺失物，處罰金仟元，如易服勞役，以佰
元折算壹日。
被訴侵占部分無罪。
    事  實
一、戊○○於民國九十年四月十三日，在其所駕駛之營業自小客車內拾獲乘客甲○○
    所遺失之票據號碼0000000號、發票人甲○○、發票日九十年四月二十五
    日、付款行士林區農會天母分部、票面金額新台幣（下同）一萬五千元之支票一
    紙，竟意圖為自己不法之所有，將該支票侵占入己，並於同年五月初某日，將該
    支票交付予不知情之丙○○用以支付修車費用，經丙○○於同年五月十日向銀行
    提示遭退票，始循線查悉上情。
二、案經臺北縣政府警察局土城分局報請臺灣板橋地方法院檢察署檢察官偵查起訴。
    理  由
壹、有罪部分：
一、訊據被告戊○○承認將前開支票交付予丙○○用以支付修車費用之事實，惟矢口
    否認有何侵占遺失物犯行，辯稱係甲○○欠伊幾千元，所以他開一張一萬五千元
    之支票給伊云云。經查：右揭事實，業據被害人甲○○於警訊及本院審理時指述
    明確，並於本院審理時結證稱伊有時候會叫被告的計程車搭乘，伊並未欠被告任
    何金錢，也沒有開過一萬五千元之支票給被告，伊係坐計程車遺失該支票，且事
    後有問過被告是否有撿到一張一萬五千元之支票，被告說沒有，伊才去報遺失等
    語（詳本院九十一年十一月六日訊問筆錄），而被告亦自承被害人確有向伊問過
    有無撿到一張支票之事實（詳同上訊問筆錄），足認被害人上開指述即非子虛，
    應可採信。參以，被告先辯稱係甲○○欠伊幾千元，所以他開一萬五千元的票給
    伊云云（詳本院九十一年十月二十三日訊問筆錄），嗣改稱甲○○欠伊一萬二千
    元，所以他先給伊一張一萬五千元的票云云（詳本院九十一年十一月六日訊問筆
    錄），復稱支票是向甲○○借的云云（詳本院九十二年三月十八日審判筆錄），
    其先後所辯不一，顯係臨訟飾卸之詞，不足採信。此外，復有前開支票、退票理
    由單、掛失止付票據提示人資料查報表、票據掛失止付通知書及遺失票據申報書
    各一紙附卷可稽。本件事證明確，被告犯行堪以認定。
二、核被告所為，係犯刑法第三百三十七條侵占遺失物罪。爰審酌被告之素行、犯罪
    之動機、目的、手段、所生危害及犯罪後之態度等一切情狀，量處如主文所示之
    刑，並諭知易服勞役之折算標準。
貳、無罪部分：
一、公訴意旨以：被告於九十年三月二十六日二十一時許，在臺北縣板橋市○○路○
    段一八二巷七弄一號「世佳汽車租賃有限公司」（下稱世佳公司）營業所，向世
    佳公司承租車牌號碼ＢＢ─五五六七號自小客車，約定租期為一天，並給付租金
    二千元，嗣並以電話約定續租二日，詎租期屆期，竟意圖為自己不法之所有，將
    該車侵占入己，因認被告涉犯刑法第三百三十五條第一項侵占罪嫌等語。
二、按犯罪事實應依證據認定之，無證據不得推定其犯罪事實，又不能證明被告犯罪
    者，應諭知無罪之判決，刑事訴訟法第一百五十四條、第三百零一條第一項分別
    定有明文；次按認定犯罪事實，須依證據，而所謂證據，係指合法之積極證據就
    犯罪事實能為具體之證明者而言；又認定不利於被告之事實，須依積極證據，苟
    積極證據不足為不利於被告事實之認定時，即應為有利於被告之認定，更不必有
    何有利之證據，最高法院三十年上字第八一六號著有判例。
三、質之被告坦承於右揭時、地向世佳公司承租前開自小客車之事實，惟堅決否認有
    何侵占犯行，辯稱伊的朋友丁○○因駕照被吊扣，且急於用車，基於朋友情誼才
    出面幫他租車，租車後就將車子交給丁○○使用，伊沒有侵占等語。經查：證人
    丁○○（六十三年十二月十一日生，現另案在臺灣臺北監獄執行中）於本院審理
    時證稱伊於九十年三、四月間曾委託被告出面租車，車子租到後是伊拿去使用，
    被告並未與伊共同使用該車，車子約使用一、二個禮拜，後來車子停在三重市，
    因伊被抓收押後，沒有時間打電話通知朋友及車行等語（詳本院九十二年三月五
    日訊問筆錄），而告訴人世佳公司代表人乙○○亦指述於九十年五月五日接獲臺
    北縣三重市○○路民眾報案稱前開小自客車停放在自強路二段四七巷五七號前，
    才尋回該車等語（詳刑事告訴狀），核與證人丁○○所稱該車最後係停放在三重
    市相符，且證人丁○○確於九十年四月二十七日入臺灣臺北監獄執行，有本院法
    務部在監在押資料表在卷可參，是證人丁○○前開供述應堪採信，是本件雖係被
    告出面向世佳公司承租前開自小客車，惟實際使用人係丁○○，則本件之行為人
    應為丁○○無誤。
四、綜上所述，被告前開所辯，應可採信。此外，復查無其他積極證據足資證明被告
    有何侵占犯行，既不能證明被告犯罪，依法應為無罪之諭知。
據上論斷，應依刑事訴訟法第二百九十九條第一項前段、第三百零一條第一項，刑法
第三百三十七條、第四十二條第二項、罰金罰鍰提高標準條例第一條前段、第二條，
判決如主文。
本案經檢察官陳炎辰到庭執行職務
中      華      民      國      九十二      年      四      月    一    日
                                  臺灣板橋地方法院刑事第三庭
                                          法  官  李  幼  妃
右正本證明與原本無異。
如不服本判決，應於判決送達後十日內，向本院提出上訴狀。
                                          書記官  強  梅  芳
中      華      民      國      九十二      年      四      月    三    日
附錄本案論罪科刑法條全文
刑法第三百三十七條
意圖為自己或第三人不法之所有，而侵占遺失物、漂流物或其他離本人所持有之物者
，處五百元以下罰金。


司法院資訊處製作；財團法人民間司法改革基金會備份。
